臺灣嘉義地方法院刑事判決　　　　　　　96年度簡上字第12號
上　訴　人　臺灣嘉義地方法院檢察署檢察官
被　　　告　乙○○
上列上訴人因被告恐嚇案件，不服本院嘉義簡易庭95年度嘉簡字
第1547號中華民國95年11月9日第一審判決（聲請簡易判決處刑
書案號：臺灣嘉義地方法院檢察署95年度偵字第4254號），提起
上訴，本院管轄之第二審合議庭判決如下：
    主  文
上訴駁回。
    事  實
一、乙○○於民國（以下同）九十五年三月間，經其妺甲○○介
    紹認識丙○○，丙○○對乙○○即生好感，展開追求，並於
    九十五年三月二十四日匯款新台幣（以下同）三十萬元與乙○○，嗣後乙○○不堪丙○○熱情追求而有意疏遠，丙○○
    遂向乙○○要求償還三十萬元債務未果，乙○○因不勝其擾
    ，竟基於恐嚇之概括犯意，自九十五年五月六日起至同年五
    月八日止，連續以其使用門號（0939）116909號行動電話，
    發送如附表所示內容有以加害生命之事之簡訊三則，至丙○○使用之門號（0934）003339號行動電話，令丙○○心生畏
    懼，致生危害於安全。
二、案經丙○○訴由嘉義縣警察局中埔分局報請臺灣嘉義地方法
    院檢察署檢察官偵查後聲請以簡易判決處刑。
    理  由
一、本案公訴人及被告乙○○，於言詞辯論時，對於卷內公訴人
    所提證據清單中告訴人丙○○於警詢之供述、證人甲○○於
    警詢之證詞、行動電話簡訊內容之相片九幀、告訴人丙○○
    匯款三十萬元與被告之臺灣銀行匯款回條聯及被告提出之簡
    訊內容相片十七張等傳聞證據之證據能力均表示不爭執。因
    被告及公訴人於本院審理時就各該傳聞證據，分別進行詰問
    及辯論，被告復承認有發送如事實欄附表所示之三則簡訊與
    告訴人丙○○，該等證據又無顯不可信之情況，本院審酌採
    納該等傳聞證據，無礙被告與辯護人等於程序上之彈劾詰問
    權利，認上開傳聞證據均合於刑事訴訟法第一百五十九條之
    二、之四、之五等規定，因而具備證據能力，合先明
二、訊據被告乙○○對於前揭恐嚇犯行，迭於警詢、偵查中及本
    院審理時自白不諱，核與告訴人丙○○於警詢中指訴之情節
    相符，復有被告發送如事實欄附表所載簡訊內容之相片九幀
    、臺灣銀行匯款回條聯一紙在卷可資佐證；又被傳送給告訴
    人丙○○之簡訊內容：「你快要死了跟我玩手段，我陪你玩
    到底毀滅性的遊戲．．．」、「．．．敢惹火我，．．．去
    死去死去死去死去死去死」、「．．．我現在恨不得砍死你
    ．．．去死垃圾垃圾去死垃圾去死」等語，均係以加害生命
    之事通知告訴人，客觀上足以使一般人生畏怖之心，要無疑
    義。綜上所述，足見被告之自白核與事實相符，應堪採信。
    本案事證明確，被告犯行堪以認定。
三、核被告所為，係犯刑法第三百零五條之恐嚇危害安全罪。被
    告行為後，刑法及刑法施行法修正後，分別於九十五年七月
    一日施行，按行為後法律有變更者，適用行為時之法律。但
    行為後之法律有利於行為人者，適用最有利於行為人之法律
    。此為刑法第二條第一項揭示之法律變更從舊從輕原則，規
    範目的在於避免惡化行為人法律地位，致其受行為時無法預
    見之刑罰處罰，故該條文「法律」之解釋限於「刑罰法律」
    （釋字第一○三號解釋、最高法院五十一年台非字第七六號
    判例參照），循此意旨，則該條文之「變更」當限於「影響
    整體刑罰權規範內容利或不利」之變更，始合其規範目的，
    並與前揭限縮該條文「法律」為「刑罰法律」之實務見解一
    致，至於無涉刑罰權規範之文義修改或條文項次調整、增列
    等，則不屬之，更能與最高法院九十五年第八次刑事庭會議
    決議，認為刑法第五十七條、第五十九條等雖事涉處斷刑或
    刑之加減事由法律，然於法理明文化或酌減審認標準見解明
    文化等不涉刑罰權規範內容之條文修正，認非屬刑法第二條
    「法律變更」之見解相呼應。基上所述，關於刑法及施行法
    修正施行後之新舊法比較及適用如下：
    (一)【刑法第二條第一項部分】：被告行為後，刑法於九十四
      年一月七日修正，同年二月二日公布，業於九十五年七月
      一日施行。按行為後法律有變更者，適用行為時之法律。
      但行為後之法律有利於行為人者，適用最有利於行為人之
      法律，修正後之刑法第二條第一項定有明文。該條之規定
      係規範行為後法律變更所生新舊法律比較適用之準據法，
      雖亦經修正，但因屬適用法律之準據法，本身尚無比較新
      舊法之問題，應一律適用裁判時之修正後刑法第二條之規
      定，決定適用之刑罰法律（最高法院九十五年五月二十三
      日刑事庭第八次會議決議可資參照）。
　　(二)【刑法施行法第一條之一之增訂－罰金刑貨幣單位由銀元
  　　修正為新臺幣之法律適用】：按依九十五年六月十四日修
    　正公布，同年七月一日施行之刑法施行法第一條之一增訂
　　　「中華民國九十四年一月七日刑法修正施行後，刑法分則
  　　編所定罰金之貨幣單位為新臺幣。九十四年一月七日刑法
    　修正時，刑法分則編未修正之條文定有罰金者，自九十四
      年一月七日刑法修正施行後，就其所定數額提高為三十倍
      。但七十二年六月二十六日至九十四年一月七日新增或修
      正之條文，就其所定數額提高為三倍。」經查，刑法第三
      百零五條自七十二年六月二十六日（即罰金罰鍰提高標準
      條例修正公布日）迄今未修正，其罰金之法定刑為「三百
      元」，所定罰金之貨幣單位為「銀元」，再依罰金罰鍰提
      高標準條例第一條前段規定罰金刑提高十倍為「銀元三千
      元」，依現行法規所定貨幣單位折算新臺幣條例第二條規
      定折算為「新臺幣九千元」；而於刑法施行法施行即九十
      五年七月一日以後，所定罰金之計算單位為新臺幣，就其
      所定數額提高三十倍，亦為「新臺幣九千元」，是本條項
      之「罪刑」並未變更，自不生新舊法之比較。刑法施行法
      第一條之一施行後之法律效果，乃將刑法分則罰金刑之貨
      幣計算單位從「銀元」轉換為「新臺幣」，係一貨幣計算
      單位之準據法，修正意旨亦止於釐清吾國先前易生混淆之
      貨幣單位系統，與罪刑無涉，尚無刑法第二條第一項新舊
      法比較適用之問題，自應適用現行有效、具特別法性質之
      法律即刑法施行法第一條之一第一項、第二項前段之規定
      （最高法院九十五年台上字第六一五九號判決參照）。又
      參酌刑法施行法第一條之一之立法說明，該條文第二項係
      「考量新修正之刑法施行後，不再適用『現行法規所定貨
      幣單位折算新臺幣條例』，為使罰金數額趨於一致，避免
      衍生新舊法比較適用問題，以緩和實務適用法律之衝擊之
      前提下，規定第二項如上」，顯見刑法施行法第一條之一
      第二項增訂後，自無再與「現行法規所定貨幣單位折算新
      臺幣條例」、「罰金罰鍰提高標準條例」比較適用之必要
      （臺灣高等法院暨所屬法院九十五年法律座談會第十六至
      十九號提案決議採此見解）。
    (三)【刑法第三十三條第五款罰金刑之適用】：被告行為後，
　　　刑法關於罰金刑之規定業經修正布，舊法第三十三條第五
  　　款「罰金：一元以上」之規定，修正公布為新法第三十三
    　條第五款「罰金：新臺幣一千元以上，以百元計算之」，
      新法施行後，應依新法第二條第一項之規定，適用最有利
      於行為人之法律（最高法院九十五年第八次刑事庭會議決
      議參照）。比較新舊法結果，刑法法定本刑中列有罰金刑
      者，舊法顯然較有利於行為人，被告本件犯罪關於法定罰
      金刑部分，以行為時之舊法第三十三條第五款定其罰金部
      分之法定刑，對被告較為有利（臺灣高等法院暨所屬法院
      九十五年法律座談會刑事類第一、二號提案決議採此見解
      ），自應適用修正前法律。
    (四)【刑法第五十六條連續犯刪除後之比較適用】：
　　　按行為後法律修正，致行為時與裁判時之法律規定不同，
  　　而有刑法第二條第一項行為後法律變更之情形者，應比較
    　新舊法，依「從舊從輕」之法則，適用最有利於行為人之
      法律。被告行為後，於九十四年一月七日修正，同年二月
      二日公布，九十五年七月一日修正施行之新刑法，已刪除
      第五十六條連續犯之規定，原屬連續犯之數個犯罪行為，
      依新法應論以數罪，併合處罰之，而依修正前之刑法第五
      十六條規定，則論以裁判上一罪，顯然罪刑之處罰內容發
      生變動，此部份之修正，自屬法律變更，應有新舊法之比
      較適用，經比較新舊法結果，以舊法較有利於行為人，依
      刑法第二條第一項前段規定，應依修正前刑法第五十六條
      連續犯規定，論以一罪，併加重其刑（最高法院九十五年
      五月二十三日第八次刑事庭會議決議參照）。
    (五)【刑法第六十七條、第六十八條「罰金刑加重」修正之法
      律適用】：
　　　刑法「罰金刑加減」之規定，將舊法「僅加減其最高度」
  　　之規定（刑法第六十八條），修正為「最高度及最低度同
  　　加減之」（刑法第六十七條），罰金法定刑之加減範圍變
    　更，因屬刑罰權科刑規範之變更，於處斷時自有新舊法比
      較輕重必要，於有加重事由時，舊法最低度刑未同加，
  　　對被告較為有利，自應依刑法第二條第一項前段適用較有
    　利於行為人之舊法。
    (六)【刑法第四十一條「易科罰金」修正之法律適用】：被告
　　　行為後，罰金罰鍰提高標準條例第二條業已刪除，而刑法
  　　第四十一條第一項前段易科罰金折算標準，已由舊法之銀
    　元一百元、二百元、三百元修正為新臺幣一千元、二千元
      、三千元，屬科刑規範事項之變更，其折算標準為裁判時
      所應諭知，自均有就新舊法規定比較之必要（最高法院九
      十五年五月二十三日第八次刑事庭會議決議參照），經比
      較新舊法結果，以被告行為時之舊法較為有利於被告，應
      依刑法第二條第一項前段規定，適用修正前刑法第四十一
      第一項前段、第二項、廢止前罰金罰鍰提高標準條例第二
      條規定，諭知如易科罰金以銀元三百元折算一日之標準。
四、原審以被告罪證明確，依刑事訴訟法第四百四十九條第一項
    前段、第四百五十四條第二項規定，並適用刑法第三百零五
    條、刑法施行法第一條之一第一項、第二項前段，及經新舊
    法比較後，適用最有利於被告之修正前刑法第五十六條、第
    四十一條第一項前段、罰金罰鍰提高標準條例第二條之規定
    ，予以論罪科刑，判處被告拘役二十日，並諭知如易科罰金
    以銀元三百元折算一日之標準，經核其認事用法並無不當，
    量刑亦屬妥適。上訴人即檢察官循告訴人聲請上訴意旨以被
    告連續多次傳送簡訊恐嚇被告訴人，且犯後毫無悔意，原審
    量刑過輕云云，指摘原判決不當，惟按刑事審判旨在實現刑
    罰權之分配的正義，故法院對有罪被告之科刑，應符合罪刑
    相當之原則，使輕重得宜，罰當其罪，以契合社會之法律感
    情，此所以刑法第五十七條明定科刑時應審酌一切情狀，尤
    應注意該條所列十款事項以為科刑輕重之標準（最高法院八
    十六年度台上字第五三一三號判決參照），經查：被告於警
    詢、偵查及本院審理時均坦承前開傳送簡訊恐嚇告訴人之事
    實，於本院審理時復表示知道前開行為不對，願意接受原審
    之宣告刑，尚難謂被告犯後毫無悔意；次查，告訴人於聲請
    檢察官上訴意旨雖稱：伊與被告僅係一般普通朋友，並非「
    男女朋友關係」云云，惟查，告訴人經證人甲○○介紹與被
    告認識後，即互留電話，並展開追求被告之行動，且多次傳
    簡訊給被告，其後被告因不勝其擾，而疏遠告訴人等情，業
    據證人甲○○於本院審理時結證無訛，復有告訴人傳送給被
    告讚美及表達愛慕被告之簡訊六則相片在卷可憑，足見被告
    辯稱發送上開簡訊是要嚇阻告訴人停止騷擾乙情，尚可採信
    ，審酌被告犯罪動機為阻止告訴人騷擾、使用傳送簡訊之手
    段尚稱平和，對告訴人所造成之損害尚非巨大，犯罪後坦承
    犯行態度良好，參酌上揭說明，原審判決量處被告拘役二十
    日，核屬輕重得宜，契合社會一般人之法律感情，要無不當
    ，公訴人上訴意旨，指摘原審量刑過輕，核無理由，應予駁
    回。
據上論斷，應依刑事訴訟法第四百五十五條之一第一項、第三項
、第三百六十八條，判決如主文。
本案經檢察官鄭葆琳到庭執行職務。
中　　華　　民　　國　　96　　年　　2 　　月　　14　　日
                  刑事第一庭    審判長法  官  許進國
                                      法  官  蔡廷宜
                                      法  官  曾宏揚
上列正本證明與原本無異。
本件不得上訴。
中　　華　　民　　國　　96　　年　　2 　　月　　14　　日
                                      書記官  李銷勳
附  表：
  (一)日    期：九十五年五月六日
    簡訊內容：你快要死了跟我玩手段，我陪你玩到底毀滅性的遊
              戲幹你娘，垃圾人真後悔認識你這垃圾，損我身段
              換你也要跑路了，性騷擾我色魔
  (二)日    期：九十五年五月七日
    簡訊內容：幹你娘不接電話要死就針對我，得不到我四處亂破
              壞我的名聲，賤貨小人下三爛垃圾，敢惹火我，你
              娘臭雞巴有種來向我挑戰，幹你娘，去死去死去死
              去死去死去死
  (三)日    期：九十五年五月八日
    簡訊內容：死賤人考驗我的能耐等你來挑戰死亡遊戲玩過嗎！
              很刺激的，我現在恨不得砍死你，你侮辱我，至我
              於死地，你也沒好日子過幹你娘去死垃圾垃圾去死
              垃圾去死
